【裁判字號】    97,消債更,692
【裁判日期】    971027
【裁判案由】    更生事件
【裁判全文】
臺灣臺南地方法院民事裁定           97年度消債更字第692號
債  務  人  甲○○○
代  理  人  陳宏義律師
上列當事人因消費者債務清理事件，聲請更生，本院裁定如下：
    主    文
聲請駁回。
聲請費用由聲請人負擔。
    理    由
一、按債務人與金融機構協商成立者，不得聲請更生或清算，但
    因不可歸責於己之事由，致履行顯有重大困難者，不在此限
    ；本條例施行前，債務人依金融主管機關協調成立之中華民
    國銀行公會會員辦理消費金融案件無擔保債務協商機制與金
    融機構成立之協商，準用前項之規定，消費者債務清理條例
    第151 條第5 項、第6 項分別定有明文。又聲請更生或清算
    不合程式或不備其他要件者，法院應以裁定駁回之，但其情
    形可以補正者，法院應定期間先命補正，復為同條例第8 條
    所明定。
二、本件債務人向本院聲請更生，其主張略以：債務人於消費者
    債務清理條例施行前，雖曾與各債權銀行成立協商，約定每
    月償還新臺幣（下同）16,778元，惟債務人每月薪資收入為
    22,000元，扣除本身生活費用後，已不足清償協商款。債務
    人財產有1999年份自小客車1 部，有不能清償債務之情事，
    而債務人之無擔保或無優先權之債務總額未逾1,200 萬元，
    復未經法院裁定開始清算程序或宣告破產，惟因不可歸責於
    己之事由，致履行顯有重大困難，為此，依消費者債務清理
    條例提出本件更生之聲請等語。
三、經查：
(一)、債務人前於消費者債務清理條例施行前，依金融主管機關協
    調成立之中華民國銀行公會會員辦理消費金融案件無擔保債
    務協商機制與金融機構於民國（下同）95年6 月28日成立協
    商，當時債務人之無擔保債務總額為1,342,200 元，雙方約
    定債務人每月應償還款項為16,778元，分80期繳納，債務人
    開始繳款後至97年4 月起毀諾未再依約履行等情，有債權人
    台新銀行陳報狀及債務協商協議書、無擔保還款計畫表等件
    附卷為證。
(二)、債務人雖陳稱：伊目前每月薪資收入為22,000元，扣除本身
    生活費用後，無力再繳納協商款項等語，固據提出薪資暨工
    作獎金清單為證。然查，債務人自80年年迄今均服務於交通
    部公路總局第5區養護工程處，現擔任工友一職，於95年度
    平均月收入31,407元，96年度平均月收入30,162元，有在職
    證明書及本院依職權調閱之稅務電子閘門財產所得調件明細
    表一份在卷可稽。債務人本身生活費依據內政部頒之97年度
    最低生活標準為9,829元，再加計扶養母親洪陳金秀之扶養
    費每月3,500元，則債務人每月必要支出費用為13,329元（
    計算式：9,829元＋3,500元＝13,329元），以債務人96年全
    年度每月平均收入約有30,162元而言，扣除其每月必要支出
    13,329元後，所餘16,833元之金額應足以支付債務協商金額
    16,778元。是依債務人95年、96年收入，應足以負擔債務協
    商金額。
(三)、至債務人雖於聲請狀稱：連同家人生活費每月由債務人負擔
    17,500元云云，然經本院於97年8月8日以裁定命債務人補正
    每月必要支出17,500元之明細及證明，迄今猶未補正，是其
    主張尚難採信，且債務人之夫古鳳祥96年全年度所得給付總
    額為672,756元，平均每月收入約56,063元，名下有坐落於
    高雄縣美濃鎮○○段土地4筆（財產總額為286,767元），此
    有戶籍謄本、稅務電子閘門財產所得調件明細表等件在卷足
    憑，債務人亦自承由夫古鳳楊祥負擔房屋貸款金額等語，是
    若債務人尚有超過以上最低生活標準，亦非不得由經濟能力
    甚佳之配偶古鳳祥負擔較多之家庭生活費用。再者，雖債務
    人提出之薪資暨工作獎金清單所載其於97年2至5月這段期間
    每月所領得之收入僅為24,070元，然債務人自80年迄今長期
    任職同一政府單位，則其「全年薪資總得」可得預期，參照
    以往所得情形，債務人應尚有其他款項可以領得，其所得並
    無劇變之情事。債務人於95年間與各債權銀行成立債務協商
    條件時自應已評估過自身之償還能力，且當時債務人確有能
    力償還，已如前述，嗣後亦無其他不可歸責於己致收入減少
    情形，則債務人自應妥為運用所得，勉力清償己身之債務，
    自無恣意毀諾之正當理由。
(四)、末查，債務人自95年6 月28日與最大債權銀行台新銀行成立
    協商後，共繳款20期，至97年4 月始毀諾，有台新銀行陳報
    狀附卷足憑，債務人既可繳交長達20期之款項，顯見債務人
    並非不能履行債務甚明。況債務人自95年6 月28日協商成立
    後迄今資產狀況並無鉅大變動，亦有95、96年度之稅務電子
    閘門財產所得調卷明細足資佐憑，實難認債務人於97年4 月
    毀諾時，有何「履行顯有重大困難」之情事。是故，依債務
    人之前揭財產狀況，債務人並無法提出證據以資證明其至97
    年4 月後有何不可歸責於債務人，致其無法履行協商條件而
    需毀諾，其空言主張無法履行債務云云，並無足採。
四、綜上所述，債務人於消費者債務清理條例施行前，既已與金
    融機構之債權人依金融主管機關協調成立之中華民國銀行公
    會會員辦理消費金融案件無擔保債務協商機制成立協商，且
    又無因不可歸責於己致履行顯有重大困難之事由，則其聲請
    更生，顯然違背消費者債務清理條例第151條第6條準用同條
    第5項前段之規定，且上開欠缺又屬無從補正，從而，依上
    開說明，應予駁回其更生之聲請，爰裁定如主文。
中    華    民    國    97    年    10    月    27    日
              民事第三庭    法      官  蔡雅惠
上為正本係照原本作成。
如不服本裁定，應於裁定送達後10日內，以書狀向本院提出抗告
，並繳納抗告費新臺幣1千元。
中    華    民    國    97    年    10    月    27    日
                            書  記  官  詹書瑋


司法院資訊處製作；財團法人民間司法改革基金會備份。
